【裁判字號】    97,易,709
【裁判日期】    970519
【裁判案由】    詐欺
【裁判全文】
臺灣彰化地方法院刑事判決               97年度易字第709號
公  訴  人  臺灣彰化地方法院檢察署檢察官
被      告  甲○○
上列被告因詐欺案件，經檢察官提起公訴（96年度偵字第6852號
）及移送併案辦理（臺灣雲林地方法院檢察署96年度偵字第3113
號），本院依簡式審判程序審理，判決如下：
    主  文
甲○○犯如附表所示之罪，各處如附表所示之刑。應執行有期徒
刑壹年肆月，減為有期徒刑捌月。
    犯罪事實
一、甲○○於民國95年11月間因擔任保證人而積欠債務，自姓名
    年籍均不詳綽號「阿沙」之成年男子處得知，可提供金融機
    構帳戶予自稱「林偉松」之成年男子使用獲取對價。甲○○
    明知個人帳戶關係自身信用，具有一身專屬性質，在金融機
    構開立帳戶並無特殊條件限制，是以使用他人之帳戶常與財
    產犯罪密切相關，而可預見「林偉松」要求其提供帳戶之目
    的乃在隱匿真實身分，以供渠等所屬之詐騙集團成年成員遂
    行詐欺取財之用，仍共同基於詐欺取財之犯意聯絡，於95年
    11月下旬某日，將其向不知情之友人盧慶興（另經檢察官為
    不起訴處分）自不知情之李奕成（另經檢察官為不起訴處分
    ）借用之臺灣郵政股份有限公司東石郵局局號0000000 、帳
    號0000000 號帳戶（下簡稱東石郵局帳戶），以電話告知帳
    號之方式，提供予該「林偉松」及其所屬之詐騙集團成員使
    用，嗣有如附表所示之被害人曾茂林等，遭「林偉松」及其
    所屬之詐騙集團成年成員（無證據證明係兒童或少年）以如
    附表所示之方式詐騙陷於錯誤，而分別如數將款項匯入李奕
    成上開東石郵局帳戶，再由該集團成員「吳小姐」以簡訊通
    知甲○○前往提款，扣取約定之報酬數額歸為己有後，甲○
    ○復將其餘款項轉匯予「林偉松」指定之帳戶。
二、案經彰化縣警察局和美分局報請臺灣彰化地方法院檢察署檢
    察官偵查起訴。
    理  由
一、按數人共犯一罪或數罪者，為相牽連案件，又數同級法院管
    轄之案件相牽連者，得合併由其中一法院管轄刑事訴訟法第
    7 條第2 款及第6 條第l 項分別定有明文。而前開第7 條所
    稱數人「共犯」一罪者，本不侷限於刑法第28條之共同正犯
    ，幫助犯屬刑法上廣義之共犯，故亦在該條規範之列。查本
    件被告將帳戶存摺等物提供給正犯（即詐騙集團成員）後，
    該成員隨即施用詐術，使附表所示之被害人等陷於錯誤而匯
    款，其中附表編號6 之被害人乙○○遭該詐騙集團詐騙後，
    除匯款至被告提供之李奕成東石郵局帳戶外，尚匯款至少年
    張０育設在臺灣郵政股份有限公司和美郵局（以下簡稱和美
    郵局）局號0000000 、帳號0000000 帳戶及另案被告陳江嵐
    （業經本院以96年度易字第1516號判決）和美郵局局號0000
    000 、帳號0000000 號帳戶，業經被害人乙○○於警詢及本
    院審理時陳述明確，是依整體犯罪經過而言，本院轄下之彰
    化縣和美鎮亦為本件正犯（即詐騙集團成員）之犯罪結果地
    之一，則本院就本件正犯部分，應有管轄權無訛。從而，被
    告住居所及犯罪地雖非在彰化縣、市境內，然與本件不詳姓
    名年籍之正犯所犯之詐欺案件為刑事訴訟法第7 條第2款 所
    稱之相牽連案件，依同法第6 條第l 項規定，本院仍應有管
    轄權，先予敘明。
二、本件被告所犯係死刑、無期徒刑、最輕本刑為3 年以上有期
    徒刑以外之罪，其於準備程序就前揭被訴事實為有罪之陳述
    ，經受命法官告知簡式審判程序之旨，並聽取其與公訴人之
    意見後，本院認無不得或不宜改依簡式審判程序進行之處，
    爰依刑事訴訟法第273 條之1 第1 項、第284 條之1 ，裁定
    本案由受命法官獨任進行簡式審判程序，合先敘明。
三、上揭犯罪事實，業經被告甲○○於警、偵訊及本院審理時坦
    承不諱，核與同案被告盧慶興、李奕成所供述及附表所示被
    害人於警詢中證述之情節相符，並有李奕成上開帳戶開戶資
    料、客戶歷史交易清單及被害人張壹郎、黃睿利、何禧汝、
    趙添壽、劉亮岑郵政國內匯款單影本、林金生郵政國內匯款
    執據影本各1 紙、王志緯郵政國內匯款單影本2 張、方碧雲
    郵政國內匯款執據影本2 張在卷可稽，足徵被告自白核與事
    實相符，堪可採為論罪科刑之依據。綜上所述，本案事證明
    確，被告詐欺犯行，洵堪認定。
四、核被告甲○○如附表編號1 至10所為，均係犯刑法第339 條
    第1 項之詐欺取財既遂罪；如附表編號11所為，因上開帳戶
    已被列為警示帳戶致無法取款得逞，是此部分係犯同法第
    339 條第3 項、第1 項之詐欺取財未遂罪，應依刑法第25條
    第2 項之規定減輕其刑。次按共同實施犯罪行為之人，在合
    同意思範圍以內，各自分擔犯罪行為之一部，相互利用他人
    之行為，以達其犯罪之目的者，即應對於全部所發生之結果
    ，共同負責。又共同正犯之意思聯絡，不限於事前有所協議
    ，其於行為當時，基於相互之認識，以共同犯罪之意思參與
    者，亦無礙於共同正犯之成立（最高法院92年度臺上字第
    3291號判決要旨可資參照）。被告加入「林偉松」等成年男
    子為首之詐騙集團，既已知悉「林偉松」等人均係從事不法
    財產犯罪，仍參與提供帳戶供詐騙集團成員向被害人詐騙取
    款之用，並進而提領遭詐欺取財之被害人所匯上開款項，再
    將款項以匯款方式交付該集團，餘款則供己花用等情，被告
    已有參與犯罪構成要件之行為，自與「林偉松」等該不法集
    團之成年成員有犯意聯絡及行為分擔，而同屬詐欺取財之共
    同正犯，允無疑義。又按所謂集合犯，係指依一般社會通念
    ，特定犯罪行為具有反覆實施之特性，立法者於制定刑罰法
    律之初，亦已認知該種行為類型之反覆性，而有意藉由法條
    中客觀構成要件之行為要素，含括上開具有反覆實施特性之
    數個犯罪行為，仍僅接受一次刑法之評價為已足。而本件詐
    騙集團行為人於各該行為終了時，即已達其目的，尚難認立
    法者於制定刑罰法律之初，已認知詐欺取財行為必屬具反覆
    性之犯罪，且有意藉由法條中客觀構成要件之行為要素，含
    括上開具有反覆實施特性之數個犯罪行為。況依94年2 月2
    日總統令修正公布，並自95年7 月1 日施行之刑法，其修正
    既依據「刑罰公平原則」之考量，刪除有關連續犯之規定，
    並將含有連續犯性質之常業犯一併全數刪除（參見刑法修正
    草案總說明），而刑法第56條修正理由之說明，謂「對繼續
    犯同一罪名之罪者，均適用連續犯之規定論處，不無鼓勵犯
    罪之嫌，亦使國家刑罰權之行使發生不合理之現象」、「基
    於連續犯原為數罪之本質及刑罰公平原則之考量，爰刪除有
    關連續犯之規定」等語，而刑法第340 條刪除理由亦係配合
    前揭連續犯之刪除，且最高法院就如施用毒品等立法修正理
    由所提及可發展包括一罪之犯罪型態，亦採嚴格數罪併罰之
    解釋（最高法院96度第9 次刑庭會議決議參照），是就詐欺
    取財之犯罪類型，自亦應將本應各自獨立評價之數罪，回歸
    本來就應賦予複數法律效果之原貌。是以本件被告如附表所
    示之11次詐欺取財行為，當無論以集合犯之餘地，此時則應
    回歸一般刑法上行為單、複數之認定，而予分論併罰，較稱
    妥適。爰審酌被告參與詐騙集團，所為嚴重干擾社會正常交
    易及人與人之互信基礎，更肇致許多被害人畢生積蓄遭洗一
    空，衍生家庭破碎、自殺等社會問題，是此種類型之犯罪，
    依其規模、惡性、所造成之損害，均遠非通常之詐欺個案可
    比，尤以被害人多非特定，動輒遍及全省，犯罪人多不事生
    產，卻得以坐享暴利，且犯罪金額甚鉅，其可罰性甚重，迄
    未與被害人達成民事和解，惟念及被告犯後坦承犯行，暨參
    與犯罪之時間長短、提領之款項、獲利情形、智識程度、生
    活狀況等一切情狀，量處如主文所示之刑。又被告本案犯罪
    時間均係在96年4 月24日以前，所犯合於減刑條件，應依中
    華民國96年罪犯減刑條例第2 條第1 項第3 款之規定，減其
    宣告刑2 分之1 ，並定其應執行刑。
據上論斷，應依刑事訴訟法第273 條之1 第1 項、第299 條第1
項前段，刑法第28條、第339 條第1 項、第3 項、第25條第2 項
、第51條第5 款，刑法施行法第1 條之1 第1 項、第2 項前段，
中華民國96年罪犯減刑條例第2 條第1 項第3 款，判決如主文。
本案經檢察官蔡明達到庭執行職務。
中    華    民    國    97    年    5     月    19    日
                  刑事第一庭    法      官  胡宜如
以上正本證明與原本無異。
如不服本判決，應於送達後10日內向本院提出上訴狀，上訴書狀
應敘述具體理由（須附繕本）。
告訴人或被害人對於判決如有不服具備理由請求檢察官上訴者，
其上訴期間之計算係以檢察官收受判決正本之日期為準。
中    華    民    國    97    年    5     月    19    日
                                書  記  官  蕭秀吉
附錄本案論罪科刑法條：
中華民國刑法第339條
意圖為自己或第三人不法之所有，以詐術使人將本人或第三人之
物交付者，處5 年以下有期徒刑、拘役或科或併科1 千元以下罰
金。
以前項方法得財產上不法之利益或使第三人得之者，亦同。
前二項之未遂犯罰之。
【附表】：
┌──┬───┬───────┬─────────┬─────────┬────┬───────────┐
│編號│被害人│接獲詐騙電話之│匯款金融機構及金額│犯罪手法          │所犯罪名│本院宣告刑            │
│    │      │時間及匯款地點│                  │                  │        │                      │
├──┼───┼───────┼─────────┼─────────┼────┼───────────┤
│ 1  │曾茂林│95年11月15日上│於95年12月5日匯款5│撥打電話予曾茂林，│刑法第  │甲○○共同意圖為自己不│
│    │      │午10時許，在高│萬元至李奕成東石郵│自稱為香港六合彩彩│339條第1│法之所有，以詐術使人將│
│    │      │雄縣湖內鄉正義│局帳戶            │券總部第六部門郭經│項詐欺取│本人之物交付，處有期徒│
│    │      │一路216 巷17號│                  │理，佯稱可報六合彩│財罪    │刑陸月，減為有期徒刑參│
│    │      │住處          │                  │明牌，由曾茂林簽賭│        │月。                  │
│    │      │              │                  │，中獎後雙方平分，│        │                      │
│    │      │              │                  │所報明牌未中獎，復│        │                      │
│    │      │              │                  │佯稱該公司出資予會│        │                      │
│    │      │              │                  │員抽獎，曾茂林抽中│        │                      │
│    │      │              │                  │2百萬元獎金，惟須 │        │                      │
│    │      │              │                  │先付4％稅金，致曾 │        │                      │
│    │      │              │                  │茂林陷於錯誤而陸續│        │                      │
│    │      │              │                  │匯款。            │        │                      │
├──┼───┼───────┼─────────┼─────────┼────┼───────────┤
│ 2  │張壹郎│95年11月中旬，│於95年12月4日匯款1│撥打電話予張壹郎，│刑法第  │甲○○共同意圖為自己不│
│    │      │在新竹縣關西鎮│萬2000元至李奕成東│告知張壹郎有六合彩│339條第1│法之所有，以詐術使人將│
│    │      │某處          │石郵局帳戶        │明牌可提供，提供3 │項詐欺取│本人之物交付，處有期徒│
│    │      │              │                  │次若都簽中，即要求│財罪    │刑陸月，減為有期徒刑參│
│    │      │              │                  │張壹郎加入會員，復│        │月。                  │
│    │      │              │                  │佯稱張壹郎依指示匯│        │                      │
│    │      │              │                  │款，致張壹郎陷於錯│        │                      │
│    │      │              │                  │誤而匯款。        │        │                      │
├──┼───┼───────┼─────────┼─────────┼────┼───────────┤
│ 3  │黃睿利│95年12月14日上│95年12月4日匯款500│撥打電話予黃睿利，│刑法第  │甲○○共同意圖為自己不│
│    │      │午10時許，在桃│0元至李奕成東石郵 │佯稱告知黃睿利六合│339條第1│法之所有，以詐術使人將│
│    │      │園縣大溪鎮某處│局帳戶            │彩明牌，如要簽注須│項詐欺取│本人之物交付，處有期徒│
│    │      │              │                  │先加入會員，致黃睿│財罪    │刑陸月，減為有期徒刑參│
│    │      │              │                  │利陷於錯誤而依指示│        │月。                  │
│    │      │              │                  │匯款。            │        │                      │
├──┼───┼───────┼─────────┼─────────┼────┼───────────┤
│ 4  │何禧汝│95年11月中旬，│95年12月5日匯款1萬│撥打電話予何禧汝，│刑法第  │甲○○共同意圖為自己不│
│    │      │在桃園縣中壢市│元至李奕成東石郵局│佯稱告知何禧汝六合│339條第1│法之所有，以詐術使人將│
│    │      │某處          │帳戶              │彩明牌，如要簽注須│項詐欺取│本人之物交付，處有期徒│
│    │      │              │                  │先加入會員，致何禧│財罪    │刑陸月，減為有期徒刑參│
│    │      │              │                  │汝陷於錯誤而依指示│        │月。                  │
│    │      │              │                  │匯款。            │        │                      │
├──┼───┼───────┼─────────┼─────────┼────┼───────────┤
│ 5  │趙添壽│95年12月3 日某│95年12月5日匯款500│撥打電話予趙添壽，│刑法第  │甲○○共同意圖為自己不│
│    │      │時，在臺中市南│0元至李奕成東石郵 │佯稱告知趙添壽六合│339條第1│法之所有，以詐術使人將│
│    │      │京東路某處    │局帳戶            │彩明牌，致趙添壽陷│項詐欺取│本人之物交付，處有期徒│
│    │      │              │                  │於錯誤而依指示匯款│財罪    │刑陸月，減為有期徒刑參│
│    │      │              │                  │。                │        │月。                  │
├──┼───┼───────┼─────────┼─────────┼────┼───────────┤
│ 6  │乙○○│95年11月底，在│95年12月4日匯款2萬│撥打電話予乙○○，│刑法第  │甲○○共同意圖為自己不│
│    │      │臺中市某處    │1800元至李奕成東石│佯稱乙○○抽中香港│339條第1│法之所有，以詐術使人將│
│    │      │              │郵局帳戶          │六合彩公司彩金港幣│項詐欺取│本人之物交付，處有期徒│
│    │      │              │                  │250萬元，惟須先繳 │財罪    │刑陸月，減為有期徒刑參│
│    │      │              │                  │交手續費，致乙○○│        │月。                  │
│    │      │              │                  │陷於錯誤而依指示匯│        │                      │
│    │      │              │                  │款。              │        │                      │
├──┼───┼───────┼─────────┼─────────┼────┼───────────┤
│ 7  │王志緯│95年12月中旬，│95年12月5日匯款2萬│撥打電話予王志緯，│刑法第  │甲○○共同意圖為自己不│
│    │      │在雲林縣虎尾鎮│元、95年12月21日匯│佯稱要告知王志緯六│339條第1│法之所有，以詐術使人將│
│    │      │某處          │款5000元至李奕成東│合彩明牌，但如要簽│項詐欺取│本人之物交付，處有期徒│
│    │      │              │石郵局帳戶        │注須先加入會員，致│財罪    │刑陸月，減為有期徒刑參│
│    │      │              │                  │王志緯陷於錯誤而依│        │月。                  │
│    │      │              │                  │指示匯款。        │        │                      │
├──┼───┼───────┼─────────┼─────────┼────┼───────────┤
│ 8  │劉亮岑│95年5 月中旬，│95年12月4日匯款3萬│撥打電話予劉亮岑，│刑法第  │甲○○共同意圖為自己不│
│    │      │在雲林縣斗六鎮│元至李奕成東石郵局│佯稱要告知劉亮岑六│339條第1│法之所有，以詐術使人將│
│    │      │某處          │帳戶              │合彩明牌，但如要簽│項詐欺取│本人之物交付，處有期徒│
│    │      │              │                  │注須先加入會員，致│財罪    │刑陸月，減為有期徒刑參│
│    │      │              │                  │劉亮岑陷於錯誤而依│        │月。                  │
│    │      │              │                  │指示匯款。        │        │                      │
├──┼───┼───────┼─────────┼─────────┼────┼───────────┤
│ 9  │林金生│95年12月5 日下│95年12月5 日下午3 │撥打電話予林金生，│刑法第  │甲○○共同意圖為自己不│
│    │      │午3 時3 分前某│時3 分匯款1 萬元至│佯稱林金生中獎，惟│339條第1│法之所有，以詐術使人將│
│    │      │時，在臺北市某│李奕成東石郵局帳戶│須先繳交稅金1萬元 │項詐欺取│本人之物交付，處有期徒│
│    │      │處            │                  │，致林金生陷於錯誤│財罪    │刑陸月，減為有期徒刑參│
│    │      │              │                  │而依指示匯款。    │        │月。                  │
│    │      │              │                  │                  │        │                      │
│    │      │              │                  │                  │        │                      │
├──┼───┼───────┼─────────┼─────────┼────┼───────────┤
│ 10 │方碧雲│95年11月20日上│95年12月4日匯款6萬│撥打電話予方碧雲，│刑法第  │甲○○共同意圖為自己不│
│    │      │午10時30分許，│6000元、95年12月5 │佯稱方碧雲抽中香港│339條第1│法之所有，以詐術使人將│
│    │      │在臺南縣永康市│日匯款3萬元至李奕 │六合彩大獎，惟須先│項詐欺取│本人之物交付，處有期徒│
│    │      │永二街245 巷47│成東石郵局帳戶    │繳交手續費及稅金，│財罪    │刑陸月，減為有期徒刑參│
│    │      │號之1         │                  │致方碧雲陷於錯誤而│        │月。                  │
│    │      │              │                  │依指示匯款。      │        │                      │
├──┼───┼───────┼─────────┼─────────┼────┼───────────┤
│ 11 │陳秀丹│95年12月4日上 │95年12月4 日於臺中│撥打電話與陳秀丹，│刑法第  │甲○○共同意圖為自己不│
│    │      │午10時許，在臺│五權路郵局匯款3000│佯稱要賣健康食品與│339條第 │法之所有，以詐術使人將│
│    │      │中市某處      │元至李奕成東石郵局│陳秀丹，因陳秀丹時│3項、第1│本人之物交付，未遂，處│
│    │      │              │帳戶，然因該帳戶已│常有坐骨神經酸痛問│項詐欺取│有期徒刑肆月，減為有期│
│    │      │              │遭警方列為警示帳戶│題，對方即告知其健│財未遂罪│徒刑貳月。            │
│    │      │              │，故陳秀丹所匯款項│康食品每份3000元很│        │                      │
│    │      │              │無法匯入該帳戶，陳│有療效，致陳秀丹陷│        │                      │
│    │      │              │秀丹已將3000元領回│於錯誤，而依指示匯│        │                      │
│    │      │              │。                │款。              │        │                      │
└──┴───┴───────┴─────────┴─────────┴────┴───────────┘


司法院資訊處製作；財團法人民間司法改革基金會備份。
